---
title: "Biostat_projet"
author: "Claire et Lucie"
date: "01/12/2021"
output: pdf_document
---

```{r setup, include=FALSE}
knitr::opts_chunk$set(echo = TRUE)
library(dplyr)
library(ggplot2)
```

Le Danemark est un pays scandinave. Pour ce pays, nous allons étudier les différentes causes de mortalités en fonction de l'âge des individus, de la période où elles sont mortes.


# Explications du jeu de données 
```{r}
mort <- read.csv("mortDK.csv", header = TRUE, sep = ";")
mort <- mort %>% rename("taux.deces" = rt, 
                        "Infections" = r1,
                        "Cancer"= r2,
                        "Tumeurs.Bénignes" = r3, 
                        "Endocrine" = r4, 
                        "Maladies.Sang" = r5, 
                        "Systeme.Nerveux" = r6, 
                        "Cerebrovasculaire" = r7, 
                        "Cardiaque" = r8, 
                        "Maladies.Respiratoires" = r9, 
                        "Maladies.Foie" = r10, 
                        "Maladies.Digestives" = r11, 
                        "Maladie.Génito_urinaire" = r12, 
                        "Non.Definis" = r13, 
                        "Mort.Naturelle" = r14, 
                        "Mort.Violente" = r15)
mort$sex <- mort$sex %>% factor( labels = c("H", "F"))
mort$periode <- mort$periode %>% factor( labels =c("43-47", "48-52",
                                                   "53-57", "58-62",
                                                   "63-67", "68-72",
                                                   "73-77", "78-82",
                                                   "83-87", "88-92"))
mort$age <- mort$age %>% factor()

summary(mort)
head(mort)
```

Le jeux de données est composé de 1820 observations et 21 variables. Ces variables sont l'âge, le sexe, la période, le nombre de décès, le taux de décès et 15 variables sur l'identification du décès. Lorsque qu'on parle d'identification du décès, on parle si la personne est morte d'un cancer, d'une mort naturelle, par exemple.  

La variable *taux.deces* est calculée d'après la formule suivante : 
$$\mbox{taux.deces}=\frac{1000\times \mbox{nb.deces}}{PA}$$  
Les 15 variables d'identification du décès sont calculés de la même manière.  

Entre les années 1943 et 1948, 224 654 nourissons étaient de sexe masculins. 12 072 d'entre eux sont morts. Ce qui représente environ 53 individus issus de cette catégorie sur 1000 sont morts sur cette période. 


## Modèle a choisir, lequel on fait (beaucoup de variables, avec pleins de catégories)
```{r}
# glm(nb.deces ~ periode * sex * age,  offset = log(PA), data = mort)
# glm(Infections ~ periode * sex * age,  offset = log(PA), data = mort)
# glm(Cancer ~ periode * sex * age,  offset = log(PA), data = mort)
# glm(Tumeurs.Bénignes ~ periode * sex * age,  offset = log(PA), data = mort)
# glm(Endocrine ~ periode * sex * age,  offset = log(PA), data = mort)
# glm(Maladies.Sang ~ periode * sex * age,  offset = log(PA), data = mort)
# glm(Cerebrovasculaire ~ periode * sex * age,  offset = log(PA), data = mort)
# glm(Cardiaque ~ periode * sex * age,  offset = log(PA), data = mort)
# glm(Maladies.Respiratoires ~ periode * sex * age,  offset = log(PA), data = mort)
# glm(Maladies.Foie ~ periode * sex * age,  offset = log(PA), data = mort)
# glm(Maladies.Digestives ~ periode * sex * age,  offset = log(PA), data = mort)
# glm(Maladie.Génito_urinaire ~ periode * sex * age,  offset = log(PA), data = mort)
# glm(Non.Definis ~ periode * sex * age,  offset = log(PA), data = mort)
# glm(Mort.Naturelle ~ periode * sex * age,  offset = log(PA), data = mort)
# glm(Mort.Violente ~ periode * sex * age,  offset = log(PA), data = mort)

```

