---
title: "Biostat_projet"
author: "Claire et Lucie"
date: "01/12/2021"
output: pdf_document
---

```{r setup, include=FALSE}
knitr::opts_chunk$set(echo = TRUE)
library(dplyr)
library(tidyverse)
library(ggplot2)
library(MASS)
library(tinytex)
```

Le Danemark est un pays scandinave. Pour ce pays, nous allons étudier
les différentes causes de mortalités en fonction de l'âge des individus,
de la période où elles sont mortes.

# Explications du jeu de données et nettoyages

```{r}
mort <- read.csv("mortDK.csv", header = TRUE, sep = ";")
mort <- mort %>% rename("taux.deces" = rt, 
                        "Infections" = r1,
                        "Cancer"= r2,
                        "Tumeurs.Bénignes" = r3, 
                        "Endocrine" = r4, 
                        "Maladies.Sang" = r5, 
                        "Systeme.Nerveux" = r6, 
                        "Cerebrovasculaire" = r7, 
                        "Cardiaque" = r8, 
                        "Maladies.Respiratoires" = r9, 
                        "Maladies.Foie" = r10, 
                        "Maladies.Digestives" = r11, 
                        "Maladie.Génito_urinaire" = r12, 
                        "Non.Definis" = r13, 
                        "Mort.Naturelle" = r14,
                        "Mort.Violente" = r15) 

mort$taux.deces <- mort$taux.deces %>% as.numeric()
mort <- mort %>% filter(taux.deces <=100) # Certains taux de décès sont supérieurs à 100


mort$sex <- mort$sex %>% factor( labels = c("H", "F"))
mort$periode <- mort$periode %>% factor( labels =c("43-47", "48-52",
                                                   "53-57", "58-62",
                                                   "63-67", "68-72",
                                                   "73-77", "78-82",
                                                   "83-87", "88-92"))

summary(mort)
```

Le jeux de données est composé de 1820 observations et 21 variables. Ces
variables sont l'âge, le sexe, la période, le nombre de décès, le taux
de décès et 15 variables sur l'identification du décès. Lorsque qu'on
parle d'identification du décès, on parle si la personne est morte d'un
cancer, d'une mort naturelle, par exemple. 

On peut voir que la période sur laquelle s'éteint cette étude est très longue, environ sur 50 ans. Le mode de l'âge est très élévé également, on a des individus de 0 ans jusqu'à 84 ans.

La variable *taux.deces* est calculée d'après la formule suivante :
$$\mbox{taux.deces}=\frac{1000\times \mbox{nb.deces}}{PA}$$\
Les 15 variables d'identification du décès sont calculés de la même
manière.

Puisque nous avons un très grand nombre de type de mort, on décide de se contrer sur un seul type : les morts violentes. De plus comme dis plus haut, le mode de l'âge est très élévé, on décide donc de se réduire aux individus entre 18 et 25 ans.

```{r}
mort <- mort %>% filter((age >=65) & (age <=79)) %>% 
  mutate( "nb.Cancer" = round(Cancer*nb.deces))
# mort <- mort %>%dplyr::select(age, periode, sex, PA, nb.deces, taux.deces, Maladies.Foie, 
         # Mort.Violente, nb.Mort.Violente)
mort$age <- mort$age %>% factor()

```

Voici un exemple de notre nouveau jeu de données.

```{r}
head(mort)
```

Entre les années 1943 et 1948, 156342 personnées agées de 18ans étaient
de sexe masculins. 298 d'entre eux sont morts. Ce qui représente environ
1.906 individus issus de cette catégorie sur 1000 sont morts sur cette
période.\
Pour la période 1943-1947, pour les hommes agé de 18ans ans, le risque
de mourir d'une mort violente est de 0.991 et pour les femmes de cet âge
sur cette période, ce risque est de 0.287.


Voici un graph qui résument notre taux de décès en fonction du sexe et de la période dans notre jeu
```{r}
ggplot(mort, aes( y=Cancer, fill=sex))+ 
  geom_boxplot(aes(x=periode))+
  ggtitle("Le pourcentage de décès par période et sexe")+
  ylab("Pourcentage de décès")

```


On peut remarquer que les hommes ont plus tendance à mourir que les femmes quelles que soit les périodes. Plus on se rapproche de notre période actuelle, plus le taux de décès se stabilise chez les individus. De plus, le taux de décès assez élévé pendant la période 43/47 peut s'expliquer par la présence de guerre.


# Le modèle utilisé

Au vu de notre jeu de données, il semble évident que nous allons réaliser une enquète de cohorte. En effet, la principale caractéristique d'une enquète de cohorte est qu'elle permet de suivre les individus dans le temps sur une période donnée.

De plus, nous savons que les résultats d'une enquète de cohorte peuvent être représentés sous 2 deux formes différentes. Ici, nous avons le cas où pour chaque combinaison de modalité des covariables, nous avons le nombre de décès observés pendant la période de suivie $[t_1,t_2]$ ainsi que le nombre de personnes-années correspondant. Nous avons un tableau de morbidité. 

Un individu pourra donc, au cours du suivi, contribuer aux personnes-années de différentes strates, si l'une au moins de ses covariables évolue au cours du temps.

Notre objectif est donc de déterminer si les covariables *âge, sexe* et *période* ont un effets sur les différentes causes de mortalité. Nous utiliserons des modèle de Poisson. 


## Modalité de référence

Pour pouvoir effectuer nos comparaisons, on doit d'abord connaître nos modalités de références :

```{r}
contrasts(mort$age)
```


```{r}
mort$periode <- relevel(mort$periode, ref = "88-92")
contrasts(mort$periode)
```


```{r}
contrasts(mort$sex)
```

La modalité de référence de  l'âge est 18ans. La modalité de référence pour
la période temporelle est entre 1943 et 1947. Enfin la modalité de
référence au niveau sexe est l'homme.



## Etude du nombre de décès chez les jeunes de 18-25ans.
<!-- # ```{r} -->
<!-- # mdoel_nb_deces<-glm(nb.deces ~ periode * sex * age,  offset = log(PA), family = "poisson", data = mort) -->
<!-- # #summary(mdoel_nb_deces) -->
<!-- # ``` -->
<!-- #  -->
<!-- # ```{r} -->
<!-- # glm.update <- update(mdoel_nb_deces) -->
<!-- # summary(stepAIC(glm.update)) -->
<!-- # ``` -->


Parmis la sous-strates 43-47, on fait la comparaison entre 2 sous strates :\
-la sous-strate "18 ans et sexe=H" : le rapport $\frac{nb.decss}{pa}$ est $e^{-6.24}$ \
-la sous-strate "18 ans et sexe=F" : le rapport $\frac{nb.decss}{pa}$ est $e^{-6.24}$x$e^{-0.40}$
  
Si on compare les deux dernieres sous-strates, le rapport d'incidence moyenne sexe feminin et sexe masculin, à âge fixé de 18 ans vaut $e^{-0.35}=0.67032$

## Etude des morts violentes chez les 18-25ans danois

Lorsqu'on parle de morts violentes, on fait souvent allusion à des décès
par traumatisme ou empoisonnement accidentels, par suicide ou par
homicide. Regardons tout d'abord un graphique en fonction du sexe de la
personne.

```{r}
 ggplot(mort)+ 
  geom_point(aes(x=age, y=nb.Cancer,  color=sex))+
  ggtitle("Morts violentes en fonction de l'âge")
```

Sur ce graphique, on voit clairement une différence entre les hommes et
les femmes par rapport aux morts violentes.

```{r}
model_nb_deces<-glm(nb.Cancer ~ periode * sex * age,  offset = log(PA), 
                    family = "poisson", data = mort)
model_nb_deces
# summary(model_nb_deces)
```

<!-- ```{r} -->
<!-- glm.update <- update(model_nb_deces) -->
<!-- summary(stepAIC(glm.update)) -->
<!-- ``` -->


Parmi la strate 43-47, on fait la comparaison entre deux sous-strates :\
- Pour la sous-strate "âge 18ans et sex=H", le rapport
$\frac{\mbox{Mort.violentes}}{\mbox{PA}}$ est $e^{-6.27}$\
- Pour la sous-strate "âge 18ans et sex=F", le rapport
$\frac{\mbox{Mort.violentes}}{\mbox{PA}}$ est $e^{-6.27}e^{-1.62}$ .\
Si on compare les deux dernières sous-strate :\
Le rapport d'incidence moyenne est entre le sexe masculin et le sexe
féminin, à âge fixé à 18 ans est de $e^{-1.62}= 0.1977195$.


## Etude des maladies du foie chez les jeunes de 18/25 ans

```{r}
#ggplot(mort)+
#  geom_point(aes(x=age, y=Maladies.Foie, color=sex))+
#  ggtitle("Nombre de décès par maladies de foie chez les danois de 18-25ans")
```
On remarque que ce sont les danoises plus touchées par les maladies de foie.
Regardons maintenant en focntion de la période :
```{r}
#ggplot(mort)+
#  geom_point(aes(x=age, y=Maladies.Foie, color=periode))+
#  ggtitle("Nombre de décès chez les danois de 18-25ans")
```



```{r}
#model_maladie.foie<-glm(nb.Maladies.Foie ~ periode * sex * age,  offset = log(PA), 
                        #family = "poisson", 
                        #data = mort)
#model_maladie.foie
#summary(model_maladie.foie)

#glm.update <- update(model_maladie.foie)
#summary(stepAIC(glm.update))
```
Parmis la sous-strates 43-47, on fait la comparaison entre 2 sous strates :\
-la sous-strate "18 ans et sexe=H" : le rapport $\frac{nb.maladies.foie}{\mbox{pa}}$ est $e^{-30.43}$\
-la sous-strate "18 ans et sexe=F" : le rapport $\frac{nb.decss}{\mbox{pa}}$ est $e^{-30.43}$x$e^{17.80}$
  
Si on compare les deux dernieres sous-strates, le rapport d'incidence moyenne sexe feminin et sexe masculin, à âge fixé de 18 ans vaut $e^{17.80}=53757836$



